臺灣高雄地方法院民事判決　　　　　　110年度重訴字第196號
原　　　告　劉淑春　
訴訟代理人　翁銘隆律師
被　　　告　宋信惠　
訴訟代理人　曾邑倫律師
被　　　告　何琳琳　
上列當事人間第三人異議之訴事件，本院判決如下：
    主  文
原告之訴駁回。
訴訟費用由原告負擔。
    事實及理由
一、原告主張：原告與被告宋信惠（下稱宋信惠）為夫妻，惟宋
    信惠酗酒嗜賭又積欠大量債務，宋信惠之父甲ＯＯ（民國10
    6 年8 月間歿）於96年間擬將高雄市○○區○○○段000000
    地號土地及同段781 建號建物即門牌號碼高雄市○○區○○
    街0 號（權利範圍均全部，下合稱系爭房地）移轉予原告，
    以保障原告與其兒女日後之生活；當時甲ＯＯ唯恐其他子女
    心生不滿，故先將系爭房地交由原告實際管理、收租，嗣再
    於106 年4 月間將系爭房地所有權暫先移轉登記至宋信惠名
    下，所有權狀由原告保管，房屋稅、地價稅及向臺灣銀行辦
    理之抵押貸款（下稱系爭房貸）均由原告繳納，即系爭房地
    之管理、使用及收益、處分仍由原告為之。詎被告何琳琳於
    110 年5 月間以其對宋信惠有債權為由，聲請強制執行系爭
    房地，經本院110 年度司執字第44339 號強制執行事件（下
    稱系爭執行事件）受理，原告既為系爭房地真正所有權人，
    爰依強制執行法第15條規定，訴請撤銷對系爭房地之強制執
    行程序。又原告與宋信惠間就系爭房地之借名登記關係，按
    其性質應類推適用民法委任之相關規定，故原告依民法第54
    9 條第1 項規定得終止該借名登記契約（以起訴狀為終止契
    約之意思表示），則被告保有系爭房地所有權登記之原因即
    不存在，爰依民法第179 條規定，請求宋信惠將系爭房地所
    有權移轉登記予原告等語置辯。並聲明：㈠系爭執行事件就
    系爭房地之強制執行程序應予撤銷。㈡系爭執行程序經撤銷
    並於塗銷系爭房地之查封登記後，宋信惠應將系爭房地所有
    權移轉登記予原告。
二、按原告之訴，依其所述之事實，在法律上顯無理由者，法院
    得不經言詞辯論，逕以判決駁回之，民事訴訟法第249 條第
    2 項定有明文。次按不動產物權，依法律行為而取得、設定
    、喪失及變更者，非經登記，不生效力，民法第758 條第1
    項有明文。另土地法第43條規定，依本法所為之登記，有絕
    對效力，其意即將登記事項賦予絕對真實之公信力。又強制
    執行法第15條所謂就執行標的物有足以排除強制執行之權利
    者，係指對於執行標的物有所有權、典權、留置權、質權存
    在情形之一者而言（最高法院68年台上字第3190號判例參照
    ）。若為執行標的之不動產係登記於執行債務人名下所有，
    縱令該第三人（原告）與執行債務人間有借名登記或信託登
    記之情形，亦僅得依借名登記或信託登記關係，享有請求執
    行債務人返還該不動產所有權之債權而已，系爭為執行標的
    之不動產所有權人既為執行債務人，原告即無足以排除強制
    執行之權利（最高法院97年度台上字第637 號裁定意旨參照
    ）。準此，不動產物權之取得或確認其權利歸屬狀態，係以
    不動產登記之結果為判斷之依據，且應認定為該登記名義人
    所有，始得據以提起第三人異議之訴。至登記名義人與第三
    人間之權利義務事宜，僅屬其等彼此間之相對效力，尚難對
    外為不同於該登記狀態之主張。再按不動產被執行查封，依
    土地登記規則第141 條（修正前之第128 條）規定，在法院
    撤銷查封前，登記機關不得許申請移轉登記，故請求辦理該
    不動產所有權之移轉登記，係處於給付不能之狀態，法院自
    不能命為移轉登記（最高法院70年度第18次民事庭會議決議
    參照）。
三、經查，系爭執行事件執行標的之系爭房地係登記於執行債務
    人即宋信惠名下所有，有土地及建物登記謄本附卷可稽（審
    重訴卷第25至31頁），雖原告主張系爭房地係借用宋信惠名
    義辦理登記，其為系爭房地之實質權利人等語，縱認屬實，
    依前開說明，原告亦僅得依債權關係，請求宋信惠移轉登記
    系爭房地所有權而已，尚無足以排除強制執行之權利。又查
    ，系爭房地業經系爭執行事件為查封登記，原告提起本件訴
    訟，該查封登記仍有效等情，有前揭謄本在卷足按，揆諸前
    揭說明，系爭房地既經查封在案，原告提起本件訴訟，無法
    排除系爭執行事件強制執行之權利，其以終止與宋信惠間之
    借名登記關係，請求宋信惠為系爭房地所有權之移轉登記，
    亦無從准許。從而，原告依強制執行法第15條、民法第179
    條之規定，請求系爭執行事件就系爭房地所為之強制執行程
    序應予撤銷，及系爭執行程序經撤銷並於塗銷系爭房地之查
    封登記後，宋信惠應將系爭房地所有權移轉登記予原告，依
    其於訴狀內記載之事實觀之，在法律上顯無理由而不能獲得
    勝訴之判決，爰依民事訴訟法第249 條第2 項規定，不經言
    詞辯論，逕予判決駁回。
四、結論：本件原告之訴為無理由，依民事訴訟法第249 條第2
    項、第78條，判決如主文。
中    華    民    國   110    年    10    月    29    日
                      民事第五庭法  官  李莉玲
以上正本係照原本作成。
如對本判決上訴，須於判決送達後20日內向本院提出上訴狀。如
委任律師提起上訴者，應一併繳納上訴審裁判費。
中    華    民    國   110    年    10    月    29    日
                                書記官  王珮樺